臺灣臺南地方法院刑事判決　　　　　　 100年度易字第1121號
公　訴　人　臺灣臺南地方法院檢察署檢察官
被　　　告　郭全忠
上列被告因竊盜案件，經檢察官提起公訴（100年度偵字第11584
、11606、12119號），被告於準備程序中就被訴事實為有罪之陳
述，本院裁定改依簡式審判程序審理，並判決如下：
    主  文
郭全忠所犯如附表一所示之各罪，各處如附表一所示之宣告刑。
應執行有期徒刑貳年。
    事  實
一、郭全忠前因犯下列竊盜等案件，均經判決有罪確定並執行完
    畢（下列(三)所示之罪刑部分，並於本案構成累犯之事由）
    ：
(一)前於民國72年間因竊盜、贓物案件，經本院以72年度訴字第
    203號判決判處有期徒刑3月確定，於73年4月26日因徒刑期
    滿執行完畢出監。
(二)復於94年間因犯竊盜罪，經本院以94年度簡字第808號刑事
    簡易判決判處拘役50日，如易科罰金，以銀元300元折算一
    日確定，於95年4月21日因拘役執行完畢出監。
(三)又於99年間因竊盜案件，經本院以99年度易字第237、385號
    判決各判處如附表二所示之刑，並定其應執行刑有期徒刑1
    年5 月確定，郭全忠於99年6月11日入監執行，甫於100年8
    月4日縮刑期滿執行完畢出監。
二、郭全忠於上開竊盜犯行經偵審及執行完畢後，仍不知悔改，
    意圖為自己不法之所有，分別於下列時地為各該竊盜行為：
(一)於100年8月18日下午3時許，徒步經過臺南市○○路○段85
    號前，見蘇福壽所有、車牌號碼WHQ-222號輕型機車鑰匙未
    取下，認為有機可乘，即徒手竊取作為代步之用。嗣郭全忠
    於翌日（19日）下午3時10分許騎乘上開機車行經台南市安
    平區○○○街與育平六街口時為警查獲，始悉上情，並扣得
    上開機車及機車鑰匙2支。
(二)復於100年8月26日下午3時許，在臺南市○○區○○路某處
    ，見田麗珠所有、車牌號碼RT5-781號輕型機車鑰匙未取下
    ，認有機可乘，即徒手竊取作為代步之用。嗣郭全忠因另涉
    竊盜案件（即本判決犯罪事實欄二、（三）部分），於翌日
    （27日）為警查獲，始悉上情，並扣得上開機車及機車鑰匙
    1 支。
(三)再於100年8月27日晚間8時許，騎乘前開車牌號碼RT5-781號
    輕型機車前往臺南市安平區○○○街91號旁工地，徒手竊取
    時由理和保全股份有限公司保全員王明山負責持有看管之鋼
    筋8條，得手後欲離去時遭王明山及時發覺並報警處理而當
    場查獲，始悉上情，並扣得鋼筋8條。
(四)又於100年9月6日上午8時30分許，在臺南市○○○路○段16
    號家樂福大賣場前，見邱韋嘉所有、由其父邱慶村騎承至該
    處之車牌號碼ORE-429號重型機車車鑰匙未取下，認為有機
    可乘，即徒手竊取作為代步之用。嗣於同日上午10時10分許
    於騎乘上開機車行經臺南市○○區○○路四段41號旁時，再
    度為警查獲，始悉上情，並扣得上開機車及機車鑰匙1支。
三、案經王明山訴由臺南市政府警察局第四分局及臺南市政府警
    察局刑事警察大隊移送臺灣臺南地方法院檢察署檢察官偵查
    後提起公訴。
    理  由
一、本案被告郭全忠所犯係死刑、無期徒刑、最輕本刑為三年以
    上有期徒刑以外之罪，亦非高等法院管轄之第一審案件，而
    被告於本院行準備程序中，就被訴事實為有罪之陳述，經告
    知簡式審判程序之旨，並聽取公訴人及被告之意見後，本院
    合議庭依刑事訴訟法第273條之1第1項規定，裁定由受命法
    官獨任進行簡式審判程序，合先敘明。
二、上開犯罪事實，業據被告郭全忠坦承不諱，核與如附表一所
    示證據相符而可採，本件事證明確，被告4次竊盜犯行均堪
    認定，應依法論科。
三、核被告郭全忠就如事實欄二、所示之各該行為，均係犯刑法
    第320條第1項之竊盜罪，共4罪。所犯上開4罪，犯意各別，
    行為互殊，應分論併罰。又被告前曾受有如事實欄一、所示
    之犯罪科刑暨執行紀錄，有臺灣高等法院被告前案紀錄表一
    份在卷可憑，其受有期徒刑之執行完畢後，5年以內故意再
    犯本案有期徒刑以上之各罪，均構成累犯，各應依刑法第47
    條第1項之規定加重其刑。
四、爰審酌被告自述教育程度僅小學肄業，已離婚有一成年子女
    ，99年入獄前以建築工為業等智識程度及生活狀況；其雖坦
    承全部犯行，惟前已有三度因竊盜案件經法院論罪科刑並執
    行完畢之前科紀錄，本次更係於前經本院於99年間判決判處
    其應執行有期徒刑1年5月，甫於100年8月4日執行完畢出監
    ，竟僅隔短短二週即又再犯如犯罪事實欄二、(一)所示罪行
    ，且其於本案中各次犯行，均係於前次遭查獲後數日內即又
    再犯，其中如犯罪事實欄二、(二)(三)罪行更僅隔1日，足
    見先前之刑罰執行並未能達成嚇阻其再犯之效果。又依卷附
    本院99年度易字第237、385號判決內容，被告前於98、99年
    間所犯竊盜罪行如附表二，與本案之犯罪手法幾乎如出一轍
    ，均係竊盜他人機車代步使用，甚至用以作為其他竊盜犯行
    之交通工具，足認其欠缺對他人所有權之尊重，法治觀念薄
    弱，非予重罰，不能收儆戒並禁絕其再犯之效果等一切情狀
    ，量處如主文所示之刑，兼定其應執行刑。
五、扣案被告所竊取之機車、鋼筋等，非被告所有，且均已據被
    害人領回，有贓物認領保管單4紙在卷足憑；扣案鑰匙4支，
    雖為被告本件4次竊盜犯行所用，依卷內一切事證無法證明
    為被告所有，爰均不為沒收之諭知。
六、公訴人雖請求對被告為刑前強制工作之宣告。惟按保安處分
    係針對受處分人將來之危險性所為之處置，以達教化、治療
    之目的，為刑罰之補充制度。我國現行刑法採刑罰與保安處
    分雙軌制，係在維持行為責任之刑罰原則下，為協助行為人
    再社會化之功能，以及改善行為人潛在之危險性格，期能達
    成根治犯罪原因、預防犯罪之特別目的。是保安處分中之強
    制工作，旨在對嚴重職業性犯罪及欠缺正確工作觀念或無正
    常工作因而犯罪者，強制其從事勞動，學習一技之長及正確
    之謀生觀念，使其日後重返社會，能適應社會生活。又竊盜
    犯贓物犯保安處分條例第3條第1項規定：十八歲以上之「竊
    盜犯」、贓物犯，有犯罪之習慣者，得於刑之執行前，令入
    勞動場所強制工作。另刑法第90條第1項亦規定：有犯罪之
    習慣或因遊蕩或懶惰成習而犯罪者，得於刑之執行完畢或赦
    免後，令入勞動場所，強制工作。即均係本於保安處分應受
    比例原則之規範，使保安處分之宣告，與行為人所為行為之
    嚴重性、行為人所表現之危險性及對於行為人未來行為之期
    待性相當之意旨而制定，而由法院視行為人之危險性格，決
    定應否令入勞動處所強制工作，以達預防之目的（最高法院
    95年度台上字第4615號判決意旨參照）。本件被告前雖有三
    次竊盜前科，且第三次即如附表二所示竊盜紀錄係於短時間
    內連犯五案，本次又係於第三次經法院科罰並執行完畢後短
    短二週又連犯四案，手法且與第三次所犯各案雷同，又屢於
    遭查獲後不知收斂，立即再犯，惟被告第一次竊盜紀錄與第
    二次相隔22年之久，第二次又與第三次相隔五年之久，況其
    第三次、第四次(即本案)大部分均係竊取機車代步使用，所
    竊取制水閥、鐵製水溝蓋，及本案之鋼筋(見附表二編號三
    、五，及本判決事實欄第二、(三)部分)，價值非高，不足
    恃此為生，且其自述99年入獄前為建築工，有正當職業，並
    非無一技之長，100年8月4日出獄後也斷斷續續擔任臨時工
    ，有工作時一天工作8小時，可收入約1,200元等語(本院卷
    第35頁背面)，則綜合上開一切情狀至多可認定被告對於他
    人所有權毫不尊重、法治觀念淡薄，且頗有藐視國家刑事制
    裁公權力之態勢，尚難認被告係因遊蕩或懶惰成習，有意以
    竊盜為生，而已形成犯罪習慣或職業性犯罪，矯治方式應係
    以重罰方式以達懲治、嚇阻、禁絕其再犯之目的，強制工作
    保安處分宣告之功能乃在教導行為人學習一技之長及正確之
    謀生觀念，與形塑、強化行為人對於他人所有權尊重之概念
    、對於國家法制及司法公權力知所儆戒目的之關聯性較為薄
    弱，就廣義之比例原則而言於本案欠缺課予強制工作保安處
    分之適當性，就狹義比例原則而言，刑法第90條強制工作之
    期間原則上為三年，與本案中被告僅係竊取3部機車、8條鋼
    筋之犯罪情節未免有失衡平，因認量處被告如主文所示之重
    刑已足收警惕之效，尚無依檢察官之請求，令被告入勞動處
    所強制工作之必要，併予指明。
據上論斷，應依刑事訴訟法第273條之1第1項、第299條第1項前
段、刑法第320條第1項、第51條第5款、第47條第1項、刑法施行
法第1條之1第1項、第2項前段，判決如主文。
本案經檢察官郭書鳴到庭執行職務。
中    華    民    國   100    年    10    月    31    日
                  刑事第十一庭法  官   許嘉容
以上正本證明與原本無異。
如不服本判決應於收受本判決後10日內向本院提出上訴書狀，並
應敘述具體理由。其未敘述上訴理由者，應於上訴期間屆滿後20
日內向本院補提理由書狀（均須按他造當事人之人數附繕本）「
切勿逕送上級法院」。
                              書記官   陳玉芬
中    華    民    國   100    年    10    月    31    日
附錄本案論罪科刑法條：
中華民國刑法第320條第1項
（普通竊盜罪）
意圖為自己或第三人不法之所有，而竊取他人之動產者，為竊盜
罪，處5年以下有期徒刑、拘役或5百元以下罰金。
附表一：
┌──┬───────┬───────────────┬──────────────────┐
│編號│犯罪事實      │證據名稱                      │所犯罪名及宣告刑                    │
├──┼───────┼───────────────┼──────────────────┤
│ 一 │事實欄二、(一)│1.被告警詢及偵查自白（臺南市政│郭全忠犯竊盜罪，累犯，處有期徒刑柒月│
│    │所示之犯行    │  府警察局刑事警察大隊南市警刑│。                                  │
│    │              │  大偵八字第1001503427號卷【下│                                    │
│    │              │  稱警427號卷】第1至3頁；100年│                                    │
│    │              │  度偵字第11606號偵查卷第4至5 │                                    │
│    │              │  頁）                        │                                    │
│    │              │2.被害人蘇福壽警詢陳述（警427 │                                    │
│    │              │  號卷第4頁）                 │                                    │
│    │              │3.扣押物品清單1紙（警427號卷第│                                    │
│    │              │  10頁）                      │                                    │
│    │              │4.贓物認領保管單1紙（警427號卷│                                    │
│    │              │  第16頁）                    │                                    │
│    │              │5.照片2張（警427號卷第19頁）  │                                    │
├──┼───────┼───────────────┼──────────────────┤
│ 二 │事實欄二、(二)│1.被告警詢自白（臺南市政府警察│郭全忠犯竊盜罪，累犯，處有期徒刑捌月│
│    │所示之犯行    │  局第四分局南市警四偵字第1001│。                                  │
│    │              │  301140號卷【下稱警140號卷】 │                                    │
│    │              │  第1至5頁；100年度偵字第12119│                                    │
│    │              │  號偵查卷第12至13頁）        │                                    │
│    │              │2.被害人田麗珠警詢陳述（警140 │                                    │
│    │              │  號卷第6至7頁）              │                                    │
│    │              │3.扣押物品清單1紙（警140號卷第│                                    │
│    │              │  12頁）                      │                                    │
│    │              │4.贓物認領保管單1紙（警140號卷│                                    │
│    │              │  第22頁）                    │                                    │
│    │              │5.照片3張（警140號卷第32至33頁│                                    │
│    │              │  ）                          │                                    │
├──┼───────┼───────────────┼──────────────────┤
│ 三 │事實欄二、(三)│1.被告警詢自白（下稱警140號卷 │郭全忠犯竊盜罪，累犯，處有期徒刑陸月│
│    │所示之犯行    │  第1至5頁；100年度偵字第12119│。                                  │
│    │              │  號偵查卷第12至13頁）        │                                    │
│    │              │2.被害人王明山警詢陳述（警140 │                                    │
│    │              │  號卷第8至9頁）              │                                    │
│    │              │3.扣押物品清單1紙（警140號卷第│                                    │
│    │              │  12頁）                      │                                    │
│    │              │4.贓物認領保管單（警140號卷第2│                                    │
│    │              │  3頁）                       │                                    │
│    │              │5.照片3張（警140號卷第30至31頁│                                    │
│    │              │  ）                          │                                    │
├──┼───────┼───────────────┼──────────────────┤
│ 四 │事實欄二、(四)│1.被告警詢自白（臺南市政府警察│郭全忠犯竊盜罪，累犯，處有期徒刑玖月│
│    │所示之犯行    │  局第四分局南市警四偵字第1001│。                                  │
│    │              │  301177號卷【下稱警177號卷】 │                                    │
│    │              │  第1至3頁；100年度偵字第11584│                                    │
│    │              │  號偵查卷第4至5頁）          │                                    │
│    │              │2.被害人邱慶村警詢陳述（警177 │                                    │
│    │              │  號卷第4至8頁）              │                                    │
│    │              │3.扣押物品清單1紙（警177號卷第│                                    │
│    │              │  16頁）                      │                                    │
│    │              │4.贓物認領保管單1紙（警177號卷│                                    │
│    │              │  第19頁）                    │                                    │
│    │              │5.照片32張（警177號卷第21至36 │                                    │
│    │              │  頁）                        │                                    │
└──┴───────┴───────────────┴──────────────────┘
附表二：
┌──┬──────┬──────┬─────────────────┬──────┬─────┬─────┐
│編號│時間及地點  │被害人及損失│犯罪方法及為警查獲時、地          │所犯罪名    │宣告刑    │本院審理案│
│    │            │財物        │                                  │            │          │號        │
├──┼──────┼──────┼─────────────────┼──────┼─────┼─────┤
│一  │98年12月7日 │張美霞      │郭全忠以自備之鑰匙1支，趁無人看守 │刑法第320條 │有期徒刑伍│99年度易字│
│    │晚上7時前之 │            │之際，啟動該重型機車後而竊取之，得│第1項之竊盜 │月，如易科│第237號   │
│    │某時許      │            │手後供己代步使用。嗣於同年月16日下│罪          │罰金，以新│          │
│    ├──────┼──────┤午3時35分許，郭全忠騎乘該重型機車 │            │臺幣壹仟元│          │
│    │臺南市北區公│車牌號碼NJU-│途經臺南市○區○○○路時為警攔查，│            │折算壹日，│          │
│    │園路兵配廠停│317號重型機 │警方發現其所騎乘者為贓車，並扣得該│            │扣案之鑰匙│          │
│    │車場內      │車1輛〔價值 │重型機車1輛及郭全忠所有並供其犯案 │            │壹支沒收  │          │
│    │            │新台幣（下同│所用之鑰匙1支。                   │            │          │          │
│    │            │）約5千元， │                                  │            │          │          │
│    │            │業經發還〕  │                                  │            │          │          │
├──┼──────┼──────┼─────────────────┼──────┼─────┼─────┤
│二  │99年1月11日 │王政雄      │郭全忠以自備之鑰匙2支，趁無人看守 │刑法第320條 │有期徒刑伍│99年度易字│
│    │下午4時30分 │            │之際，啟動該重型機車後而竊取之，得│第1項之竊盜 │月，如易科│第237號   │
│    │前之某時許  │            │手後，供己代步使用（為警查獲時、地│罪          │罰金，以新│          │
│    ├──────┼──────┤，詳編號三所示）。                │            │臺幣壹仟元│          │
│    │臺南市北區小│車牌號碼NIL-│                                  │            │折算壹日，│          │
│    │東路與勝利路│833號重型機 │                                  │            │扣案之鑰匙│          │
│    │交叉路口    │車1輛（價值 │                                  │            │貳支沒收  │          │
│    │            │1萬5千元，業│                                  │            │          │          │
│    │            │經發還）    │                                  │            │          │          │
├──┼──────┼──────┼─────────────────┼──────┼─────┼─────┤
│三  │99年1月13日 │蔡榮達      │郭全忠騎乘上開編號二之NIL-83 3號贓│刑法第320條 │有期徒刑參│99年度易字│
│    │上午10時10分│            │車，趁無人看守之際，徒手竊取制水閥│第1項之竊盜 │月，如易科│第237號   │
│    │許          │            │1個，得手後將該制水閥放置於其所騎 │罪          │罰金，以新│          │
│    ├──────┼──────┤乘之贓車上。然郭全忠竊取制水閥之行│            │臺幣壹仟元│          │
│    │臺南市南區金│制水閥1個（ │為為警目睹，乃當場加以逮捕，並扣得│            │折算壹日  │          │
│    │華路1段118號│價值800元， │上開編號二之重型機車1輛、制水閥1個│            │          │          │
│    │前          │業經發還）  │及郭全忠所有並供其犯上開編號二之犯│            │          │          │
│    │            │            │罪所用之鑰匙2支，始知悉上情。     │            │          │          │
├──┼──────┼──────┼─────────────────┼──────┼─────┼─────┤
│四  │99年1月14日 │所有人馬本立│郭全忠以自備之鑰匙1支，趁無人看守 │刑法第320條 │有期徒刑伍│99年度易字│
│    │下午3時10分 │（使用人馬益│之際，啟動該重型機車後而竊取之，得│第1項之竊盜 │月，如易科│第385號   │
│    │前之某時許  │君）        │手後供己代步使用（為警查獲時、地，│罪          │罰金，以新│          │
│    ├──────┼──────┤詳編號五所示）。                  │            │臺幣壹仟元│          │
│    │臺南市北區臨│車牌號碼NHU-│                                  │            │折算壹日，│          │
│    │安路2段310號│703號重型機 │                                  │            │扣案之鑰匙│          │
│    │前          │車1輛（1993 │                                  │            │壹支沒收  │          │
│    │            │年份、三陽廠│                                  │            │          │          │
│    │            │牌，業經發還│                                  │            │          │          │
│    │            │）          │                                  │            │          │          │
├──┼──────┼──────┼─────────────────┼──────┼─────┼─────┤
│五  │99年3月5日上│堆高營造公司│郭全忠騎乘上開編號四之NHU-70 3號贓│刑法第320條 │有期徒刑參│99年度易字│
│    │午8時50分許 │（下稱堆高公│車，徒手竊取鐵製水溝蓋框2片，得手 │第1項之竊盜 │月，如易科│第385號   │
│    │            │司）        │後將該鐵製水溝蓋框放置於其所騎乘之│罪          │罰金，以新│          │
│    ├──────┼──────┤贓車腳踏板上，欲離開現場之際，為堆│            │臺幣壹仟元│          │
│    │臺南市安平區│鐵製水溝蓋框│高公司員工陳信旭發現而報警逮捕，並│            │折算壹日  │          │
│    │建平17街67號│2片（價值3千│扣得上開編號四之重型機車1輛、鐵製 │            │          │          │
│    │堆高營造公司│元，業經發還│水溝蓋框2片、郭全忠所有並供其犯上 │            │          │          │
│    │前停車場處  │）          │開編號四之犯罪所用之鑰匙1支，始知 │            │          │          │
│    │            │            │悉上情。                          │            │          │          │
└──┴──────┴──────┴─────────────────┴──────┴─────┴─────┘